【裁判字號】    98,交訴,132
【裁判日期】    980914
【裁判案由】    過失致死
【裁判全文】
臺灣板橋地方法院刑事判決             98年度交訴字第132號
公  訴  人  臺灣板橋地方法院檢察署檢察官
被      告  乙○○
上列被告因過失致死案件，經檢察官提起公訴（98年度偵字第70
91號），被告於準備程序中對被訴之事實為有罪陳述，本院合議
庭裁定由受命法官獨任行簡式審判程序，並判決如下：
    主  文
乙○○從事業務之人，因業務上之過失致人於死，處有期徒刑壹
年貳月，緩刑參年。
    事  實
一、乙○○係指南汽車客運股份有限公司（下稱指南客運公司）
    之大客車司機，為從事駕駛業務之人，於民國九十八年二月
    十一日上午八時二十分許，駕駛車號九一八－ＡＢ號營業大
    客車，沿臺北縣三重市○○路○段往臺北橋方向行駛，行經
    臺北縣三重市○○路○段與中寮街口時，本應注意汽車行駛
    時，駕駛人行車速度應依速限標線之規定行駛，並應注意汽
    車行經設有交岔路口標誌之路段或施工路段，不得超車，復
    應注意車前狀況及兩車併行之安全間隔，且應隨時採取必要
    之安全措施，而依當時天氣晴朗，日間有自然光線，柏油路
    面乾燥，無缺陷及障礙物，路況與視距均良好，並無不能注
    意之情事，乙○○竟疏未注意屬於捷運施工路段之三重市○
    ○路○段與中寮街口交岔路口不得超車，亦未注意上開路段
    之道路上畫有速限每小時三十公里之標線，復未注意車前狀
    況並與同向之他車保持併行之安全間隔，貿然以時速三十餘
    公里之速度行駛，適同向右前方吳戴貴英騎乘車號ＰＭＹ－
    九九九號普通重型機車，乙○○因超速行駛並超越吳戴貴英
    騎乘之機車時，未注意與吳戴貴英之機車保持併行之安全間
    隔，致其駕駛之大客車右側撞擊吳戴貴英騎乘之機車，吳戴
    貴英因而人車倒地，受有頭、胸部外傷，致神經性休克而當
    場死亡。嗣乙○○查覺有物體與其駕駛之大客車相碰撞，立
    即停車並下車查看吳戴貴英，並委託路旁銀行之保全人員報
    警後，乙○○在車禍現場等候，並向據報前來處理之臺北縣
    政府警察局三重分局交通分隊警員常寶川坦承肇事，進而接
    受裁判
二、案經吳戴貴英之配偶甲○○訴由臺北縣政府警察局三重分局
    報請臺灣板橋地方法院檢察署檢察官偵查起訴。
    理  由
一、認定事實所憑之證據及理由：
(一)訊據被告乙○○對於上揭時地，駕駛上開營業大客車過失肇
    事致被害人吳戴貴英死亡之事實，於警詢時、九十八年五月
    十九日偵查訊問及本院審理中均坦承不諱，核與車禍現場目
    擊證人賴世榮於警詢時證述車禍發生經過及告訴人甲○○於
    警詢、偵查中指訴被害人吳戴貴英因車禍死亡之情節相符，
    並有道路交通事故現場圖、道路交通事故調查報告表(一)、(二)
    各一份、車號九一八－ＡＢ號營業大客車、車號ＰＭＹ－九
    九九號普通重型機車之車籍資料、行車紀錄器紀錄紙各一件
    、車禍現場及車損照片等件在卷可稽。而被害人吳戴貴英確
    因本件車禍受有頭、胸部外傷，致神經性休克而於九十八年
    二月十一日上午八時二十分許，在上開車禍現場當場死亡一
    節，業經臺灣板橋地方法院檢察署檢察官督同法醫師相驗屬
    實，製有相驗屍體證明書、檢驗報告書、勘驗筆錄、被害人
    死亡照片等件在卷可憑。
(二)按汽車行經設有交岔路口標誌之路段或道路施工地段，不得
    超車，且汽車欲超越同一車道之前車時，須先按鳴喇叭二單
    響或變換燈光一次，超越時應顯示左方向燈並於前車左側保
    持半公尺以上之間隔超過，行至安全距離後，再顯示右方向
    燈駛入原行路線；又汽車行車速度應依速限標誌或標線，且
    汽車行駛時，駕駛人應注意車前狀況及兩車併行之間隔，並
    隨時採取必要安全措施，道路交通安全規則第一百零一條第
    一項第一款、第三款、第五款、第九十三條第一項前段及第
    九十四條第三項分別定有明文。查本件車禍現場之臺北縣三
    重市○○路○段與中寮街口，屬於交岔路口及捷運施工路段
    ，且上開路段之道路上畫有速限每小時三十公里之標線等情
    ，業經承辦員警常寶川查明後於道路交通事故調查報告表(一)
    七速限欄登載速限三十公里，並有車禍現場照片在卷可稽，
    被告駕駛上開營業大客車行駛於市區道路上，自應注意上開
    安全規定及上開路段之速限三十公里，而肇事當時天氣晴朗
    ，日間有自然光線，柏油路面乾燥，無缺陷及障礙物，路況
    與視距均良好，亦有上開道路交通事故調查報告表(一)可稽，
    被告並非不能注意及此，竟以時速三十餘公里之速度超速行
    駛，並於超越被害人吳戴貴英騎乘之機車時，疏於注意與被
    害人吳戴貴英之機車保持安全間隔，致其駕駛之大客車右側
    撞擊被害人吳戴貴英騎乘之機車，被害人吳戴貴英因而人車
    倒地受傷並當場死亡，被告對本件車禍之發生顯有過失；又
    本件車禍案件，偵查中經檢察官送請臺灣省臺北縣區車輛行
    車事故鑑定委員會鑑定結果，亦認被告駕駛營業大客車超越
    時未保持安全間隔，為肇事因素，被害人吳戴貴英騎乘普通
    重型機車，無肇事因素等情，有臺灣省臺北縣區車輛行車事
    故鑑定委員會九十八年五月六日北縣鑑字第０九八五一八０
    三五六號鑑定意見書在卷可參，益徵被告駕駛上開大客車超
    越被害人吳戴貴英之機車時，確有疏於注意與被害人吳戴貴
    英之機車保持安全間隔之過失。又被害人吳戴貴英因本件車
    禍受有頭、胸部外傷，致神經性休克而當場死亡，已如前述
    ，則被告之過失行為與被害人吳戴貴英之死亡間，具有相當
    因果關係。
二、論罪科刑：
(一)查被告為指南客運公司駕駛大客車之公車司機，業據被告供
    述在卷，並有車號九一八－ＡＢ號營業大客車車籍資料及該
    車之照片等件附卷可稽，足認被告為從事駕駛業務之人。被
    告因業務上之過失肇事致被害人吳戴桂英死亡，核其所為，
    係犯刑法第二百七十六條第二項之業務過失致死罪。又被告
    車禍肇事後，即委由路旁銀行保全人員以電話報警，並在現
    場等候，且向據報前來處理之臺北縣政府警察局中和分局交
    通分隊警員常寶川坦承肇事，進而接受裁判等情，亦據被告
    於警詢、審理中供明在卷，並有道路交通事故肇事人自首情
    形紀錄表附卷可憑，為對未發覺之罪自首而接受裁判，爰依
    刑法第六十二條前段規定減輕其刑。爰審酌被告之過失程度
    ，其駕駛公車肇事致被害人死亡，致被害人家屬受有莫大之
    精神痛苦及損害，兼衡被告及其僱用人指南客運公司已於九
    十八年九月九日與被害人家屬達成和解，被告及其僱用人指
    南客運公司共賠償被害人家屬新台幣（下同）四百六十萬元
    （含被害人已領之強制責任保險金一百五十萬元及喪葬費用
    賠償十萬元，被告及指南客運公司並於審理中以支票給付上
    開賠償金；以上賠償情形見本院調解筆錄），及被告係高職
    畢業之智識程度，暨其犯後坦承犯行之態度等一切情狀，量
    處如主文所示之刑，以資懲儆。
(二)末查，被告前未曾因故意犯罪受有期徒刑以上刑之宣告，有
    臺灣高等法院被告前案紀錄表在卷可按，其因業務過失致犯
    本罪，經此教訓，當知謹慎，信無再犯之虞，本院認本判決
    所宣告之刑，以暫不執行為適當，爰宣告緩刑三年，以勵自
    新。
據上論斷，應依刑事訴訟法第二百七十三條之一第一項、第二百
九十九條第一項前段，刑法第二百七十六條第二項、第六十二條
前段、第七十四條第一項第一款，刑法施行法第一條之一，判決
如主文。
本案經檢察官李巧菱到庭執行職務
中    華    民    國    98    年    9     月    14    日
                      交通法庭  法  官  楊 志 雄
以上正本證明與原本無異。
如不服本判決應於收受判決後10日內向本院提出上訴書狀，並
應敘述具體理由。其未敘述上訴理由者，應於上訴期間屆滿後
20日內向本院補提理由書（均須按他造當事人之人數附繕本）
「切勿逕送上級法院」。
                                書記官  陳 春 銘
中    華    民    國    98    年    9     月    14    日
附錄本案論罪科刑法條全文：
刑法第276條
因過失致人於死者，處2 年以下有期徒刑、拘役或2 千元以下罰
金。
從事業務之人，因業務上之過失犯前項之罪者，處5 年以下有期
徒刑或拘役，得併科3 千元以下罰金。


司法院資訊處製作；財團法人民間司法改革基金會備份。
